【裁判字號】    97,易,659
【裁判日期】    970317
【裁判案由】    竊盜
【裁判全文】
臺灣臺北地方法院刑事判決               97年度易字第659號
公  訴  人  臺灣臺北地方法院檢察署檢察官
被      告  乙○○
上列被告因竊盜案件，經檢察官提起公訴（九十七年度偵字第
三一七六號），被告於審判程序為有罪之陳述，經本院告知簡式
審判程序意旨並聽取當事人之意見後，裁定依簡式審判程序審理
，判決如下：
    主  文
乙○○犯如附表所示之罪，均累犯，各處如附表所示之刑，應執
行有期徒刑壹年捌月。扣案螺絲起子貳支均沒收。
    事  實
一、乙○○前於民國九十五年間，因加重竊盜案件，經本院以九
    十四年度易字第二二六五號判處有期徒刑一年六月確定，因
    符合中華民國九十六年罪犯減刑條例規定，又經本院以九十
    六年度聲減字第一三一號減為有期徒刑九月確定，於民國九
    十六年七月十六日縮短刑期執行完畢出監。詎仍不知悔改，
    各基於意圖為自己不法所有之犯意，分別於附表所示之時間
    、地點，攜帶其所有客觀上對人之生命、身體安全構成威脅
    ，具有危險性足為兇器使用之螺絲起子二支，開啟如附表所
    示之自小客車車門後，竊取各該被害人置於車內之財物。嗣
    於九十七年二月三日下午三時許，前往位在臺北市萬華區之
    峨嵋立體停車場，為停車場警衛發現報警處理，經乙○○同
    意搜索後，扣得其所有用以行竊之用之螺絲起子二支，始悉
    上情。
二、案經甲○○訴由臺北市政府警察局移送臺灣臺北地方法院檢
    察署檢察官偵查起訴。
    理  由
一、本件被告乙○○加重竊盜案件，所犯者非屬死刑、無期徒刑
    、最輕本刑三年以上有期徒刑之罪或高等法院管轄第一審案
    件，其於審判程序進行中，先就被訴事實為有罪之陳述，經
    本院告知其簡式審判程序之旨，並聽取公訴人之意見後，依
    刑事訴訟法第二百七十三條之一第一項之規定，裁定以簡式
    審判程序進行本案之審理。
二、經查，被告乙○○對於先後在如附表所示時間及地點攜帶螺
    絲起子竊取財物之事實，迭於警詢、偵查及本院審理時供承
    不諱，並經被害人戊○○、己○○、丁○、丙○○、甲○○
    於警詢時指述財物遭竊情節綦詳，並有贓物領據四紙、監視
    錄影單翻拍照片影本十紙在卷可稽，復有螺絲起子二支扣案
    可資佐證，足認被告自白確與事實相符。是本案事證明確，
    被告犯行均堪認定，應依法論罪科刑。
三、按刑法第三百二十一條第一項第三款之攜帶兇器竊盜罪，係
    以行為人攜帶兇器竊盜為其加重條件，此所謂兇器，其種類
    並無限制，凡客觀上足以對人之生命、身體、安全構成威脅
    ，具有危險性之兇器均屬之，且祇須於行竊時攜帶此種具有
    危險性之兇器為已足，並不以攜帶之初即有行兇之意圖為必
    要，最高法院著有七十九年臺上字第五二五三號判例意旨可
    資參照。本案被告所持以開啟車門鎖之螺絲起子二支，均為
    金屬材質，屬堅硬之物，有照片影本二紙附卷可稽（臺灣臺
    北地方法院檢察署九十七年度偵字第三一七九號卷第七九頁
    ），揆諸前揭判例意旨及說明，自與刑法第三百二十一條第
    一項第三款之構成要件相當。核被告乙○○所為，均係犯刑
    法第三百二十一條第一項第三款攜帶兇器竊盜罪。被告所犯
    上開四罪之間，犯意各別，行為互殊，應予分論併罰。查被
    告前於九十五年間，因加重竊盜案件，經本院以九十四年度
    易字第二二六五號判處有期徒刑一年六月確定，因符合中華
    民國九十六年罪犯減刑條例規定，又經本院以九十六年度聲
    減字第一三一號減為有期徒刑九月確定，於民國九十六年七
    月十六日縮短刑期執行完畢出監，此有臺灣高等法院被告前
    案紀錄表附卷可按，再犯本件有期徒刑以上之罪，為累犯，
    應依刑法第四十七條第一項之規定加重其刑。爰審酌被告係
    國中肄業之學歷，前有多次竊盜之前科犯行，智識程度非高
    ，素行亦非良好，正值青壯，不思以己力圖謀生計，僅為一
    己之利，持工具開啟車門後竊取財物之犯罪動機、目的與手
    段，而竊取財物價值非鉅之危害程度，且被告始終坦承加重
    竊盜犯行，犯後態度良好，檢察官求刑稍重等一切情狀，分
    別量處如主文所示之刑，並定其應執行刑。扣案之螺絲起子
    二支，為被告所有供犯罪所用之物，依刑法第三十八條第一
    項第二款規定，宣告沒收。
四、檢察官雖以被告乙○○曾犯竊盜罪，再犯本件，認應諭知被
    告乙○○強制工作之保安處分。惟「保安處分係針對受處分
    人將來之危險性所為之處置，以達教化、治療之目的，為刑
    罰之補充制度。我國現行刑法採刑罰與保安處分雙軌制，係
    在維持行為責任之刑罰原則下，為協助行為人再社會化之功
    能，以及改善行為人潛在之危險性格，期能達成根治犯罪原
    因、預防犯罪之特別目的。是保安處分中之強制工作，旨在
    對嚴重職業性犯罪及欠缺正確工作觀念或無正常工作因而犯
    罪者，強制其從事勞動，學習一技之長及正確之謀生觀念，
    使其日後重返社會，能適應社會生活。竊盜犯贓物犯保安處
    分條例第三條第一項規定：「十八歲以上之竊盜犯、贓物犯
    ，有犯罪之習慣者，得於刑之執行前，令入勞動場所強制工
    作。」，即係本於保安處分應受比例原則之規範，使保安處
    分之宣告，與行為人所為行為之嚴重性、行為人所表現之危
    險性及對於行為人未來行為之期待性相當之意旨而制定，而
    由法院視行為人之危險性格，決定應否令入勞動處所強制工
    作，以達預防之目的。」（最高法院著有九十一年度臺上字
    第四六二五號判決要旨可參）因此，法院是否依竊盜犯贓物
    犯保安處分條例第三條第一項規定，諭知刑前強制工作，端
    以行為人事後再犯案之危險性高低而定，亦即縱然行為人之
    犯行，符合竊盜犯贓物犯保安處分條例第三條第一項之有犯
    罪習慣規定，若法院審酌行為人之犯罪態樣及所諭知宣告刑
    之期間後，認行為人在監經執行宣告刑後，其事後再犯案之
    危險性，尚非甚高時，自無再諭知刑前強制工作之必要。查
    被告乙○○本案所犯竊盜犯行四次，所竊取財物價值非甚鉅
    ，雖前於八十二、八十六、九十四年間分別犯竊盜罪經判處
    罪刑確定，並入監服刑執行完畢，惟每次竊盜犯行時間非近
    ，本案本院判處應執行有期徒刑一年八月，認被告乙○○經
    此刑期之執行，已足讓其在獄中改過自新，其事後再犯案之
    危險性，應不致太高，是本件即無諭知刑前強制工作之必要
    。
據上論斷，應依刑事訴訟法第二百七十三條之一第一項、第二百
九十九條第一項前段，刑法第三百二十一條第一項第三款、第四
十七條第一項、第五十一條第五款、第九款、第十款、第三十八
條第一項第二款，判決如主文。
本案經檢察官汪南均到庭執行職務
中    華    民    國    97    年    3     月    17    日
                  刑事第九庭      法  官  徐淑芬
上正本證明與原本無異。
如不服本判決，應於判決送達後10日內向本院提出上訴狀（應抄
附繕本）。告訴人或被害人如對於本判決不服者，應具備理由請
求檢察官上訴，其上訴期間之計算係以檢察官收受判決正本之日
期為準。
                                  書記官  廖純瑜
中    華    民    國    97    年    3     月    17    日
附錄本案論罪科刑法條全文：
刑法第三百二十一條
犯竊盜罪而有左列情形之一者，處六月以上、五年以下有期徒刑
：
一  於夜間侵入住宅或有人居住之建築物、船艦或隱匿其內而犯
    之者。
二  毀越門扇、牆垣或其他安全設備而犯之者。
三  攜帶兇器而犯之者。
四  結夥三人以上而犯之者。
五  乘火災、水災或其他災害之際而犯之者。
六  在車站或埠頭而犯之者。
前項之未遂犯罰之。
附表：
┌──┬────┬────┬───┬─────┬────┬──┬──────┬──────┐
│編號│犯罪時間│犯罪地點│被害人│ 犯罪方法 │竊得財物│罪名│  所犯法條  │    宣告刑  │
├──┼────┼────┼───┼─────┼────┼──┼──────┼──────┤
│ 一 │九十六年│臺北市中│甲○○│持螺絲起子│現金新臺│攜帶│刑法第三百二│有期徒刑柒月│
│    │十一月二│山區北安│      │開啟車號Ｄ│幣四萬元│兇器│十一條第一項│，扣案螺絲起│
│    │十九日下│路五○一│      │Ｎ─九○一│、鑰匙七│竊盜│第三款      │子貳支均沒收│
│    │午二時許│巷八一號│      │九號自小客│把      │    │            │            │
│    │        │前      │      │車車門    │        │    │            │            │
├──┼────┼────┼───┼─────┼────┼──┼──────┼──────┤
│ 二 │九十七年│臺北市市│丙○○│持螺絲起子│車輛衛星│攜帶│刑法第三百二│有期徒刑柒月│
│    │一月二十│民大道地│      │開啟車號Ｄ│定位一臺│兇器│十一條第一項│，扣案螺絲起│
│    │八日晚間│下停車場│      │Ｃ─○七二│、行動電│竊盜│第三款      │子貳支均沒收│
│    │七時許  │        │      │五號自小客│話一支、│    │            │            │
│    │        │        │      │車車門    │悠遊卡一│    │            │            │
│    │        │        │      │          │張      │    │            │            │
├──┼────┼────┼───┼─────┼────┼──┼──────┼──────┤
│ 三 │九十七年│臺北市萬│戊○○│持螺絲起子│黑色袋子│攜帶│刑法第三百二│有期徒刑柒月│
│    │二月一日│華區峨嵋│      │開啟車號Ｄ│一只    │兇器│十一條第一項│，扣案螺絲起│
│    │下午五時│停車場四│      │Ｎ─三九二│        │竊盜│第三款      │子貳支均沒收│
│    │許      │樓      │      │○號自小客│        │    │            │            │
│    │        │        │      │車車門    │        │    │            │            │
├──┼────┼────┼───┼─────┼────┼──┼──────┼──────┤
│ 四 │九十七年│臺北市萬│己○○│持螺絲起子│背包、安│攜帶│刑法第三百二│有期徒刑柒月│
│    │二月一日│華區峨嵋│丁  ○│開啟車號Ｑ│全帽、雨│兇器│十一條第一項│，扣案螺絲起│
│    │下午六時│停車場四│      │二─四五一│傘、背心│竊盜│第三款      │子貳支均沒收│
│    │許      │樓      │      │一號自小客│、鑰匙、│    │            │            │
│    │        │        │      │車車門    │工作證  │    │            │            │
│    │        │        │      │          │背包（內│    │            │            │
│    │        │        │      │          │有便當盒│    │            │            │
│    │        │        │      │          │、工作證│    │            │            │
│    │        │        │      │          │）      │    │            │            │
└──┴────┴────┴───┴─────┴────┴──┴──────┴──────┘


司法院資訊處製作；財團法人民間司法改革基金會備份。
